【裁判字號】    99,台非,343
【裁判日期】    991209
【裁判案由】    違反毒品危害防制條例
【裁判全文】
最高法院刑事判決              九十九年度台非字第三四三號
上  訴  人  最高法院檢察署檢察總長
被      告  余同智
上列上訴人因被告違反毒品危害防制條例案件，對於台灣高等法
院台中分院中華民國九十八年四月九日第二審確定判決（九十七
年度上重訴字第五二號，起訴案號：台灣彰化地方法院檢察署九
十七年度偵字第五００九、五四一一、六０三八、六一七一號）
，認為違法，提起非常上訴，本院判決如下：
    主  文
上訴駁回。
    理  由
非常上訴理由稱：「一按判決不適用法則或適用不當者，及應於
審判期日調查之證據而未予調查者，均為違背法令，刑事訴訟法
第三百七十八條、第三百七十九條第十款定有明文。又修正前毒
品危害防制條例第十七條規定，犯同條例第四條第一項至第四項
、第五條第一項至第四項前段、第六條第一項至第四項、第七條
第一項至第四項、第八條第一項至第四項、第十條或第十一條第
一項、第二項之罪，供出毒品來源，因而破獲者，得減輕其刑。
查本件原判決以被告余同智與陳世寬於民國九十七年五月六日下
午九時許，共同販賣海洛因予羅建國。被告又於九十七年五月十
七日下午四時許至六時許間某時，販賣海洛因予許進典；於九十
七年五月二十一日、九十七年五月三十一日、九十七年六月一日
及九十七年六月三日，販賣海洛因予蘇元成四次；於九十六年七
月底至八月初間某日、九十六年八月中旬某日，販賣甲基安非他
命予徐佩娟二次；於九十七年四月十一日凌晨零時許至三時許間
某時，販賣甲基安非他命予羅建國；於九十七年四月十日及九十
七年四月十六日，販賣甲基安非他命予蕭凱軒。因論被告販賣第
一級毒品、第二級毒品罪刑，固非無見。二惟查被告於九十七年
六月三十日供出毒品來源，因而破獲蔡章楠、謝家豪販賣毒品犯
行（見彰化縣警察局彰警刑偵一字第０九八００二０七九六號刑
案偵查卷宗第五十五頁、第0000000000號刑案偵查卷
宗第十一頁），分別經台灣彰化地方法院九十九年度訴緝字第一
三號、九十九年度訴字第四六二號、貴院九十八年度台上字第三
三八一號等判決判處罪刑確定，有各該案卷可稽。被告並於原審
審理期日主張其有供出上游毒販，乃原審竟疏未調查，逕以『卷
內資料並未有被告余同智供出毒品來源因而破獲之情』，認其主
張無據，致未予減刑，顯有應於審判期日調查之證據而未予調查
，及判決不適用法則之違背法令。案經確定，且於被告不利。爰
依刑事訴訟法第四百四十一條、第四百四十三條提起非常上訴，
以資糾正。」等語。
本院按非常上訴審旨在糾正確定判決法律上之錯誤，藉以統一法
令之適用，原則上不涉及事實認定問題，故非常上訴審應以原確
定判決所認定之事實為基礎，以審查其適用法律有無違背法令，
除法律有特別規定外（例如刑事訴訟法第四百四十五條第一項及
同條第二項準用同法第三百九十四條之規定），原則上不得變更
或軼出原確定判決所認定之事實範圍，而為其適用法令當否之判
斷。故若原確定判決並未認定被告具有法律上所規定得加重或減
輕其刑之事由，則其因而未依該規定予以加重或減輕其刑者，即
難認有判決不適用法則之違法。本件非常上訴意旨以被告先後於
：(一)九十七年五月六日下午九時許，與陳世寬共同販賣海洛因予
羅建國；(二)九十七年五月十七日下午四時許至六時許間某時，販
賣海洛因予許進典；(三)九十七年五月二十一日、九十七年五月三
十一日、九十七年六月一日及九十七年六月三日，販賣海洛因予
蘇元成四次；(四)九十六年七月底至八月初間某日、九十六年八月
中旬某日，販賣甲基安非他命予徐佩娟二次；(五)九十七年四月十
一日凌晨零時許至三時許間某時，販賣甲基安非他命予羅建國；
(六)九十七年四月十日及九十七年四月十六日，販賣甲基安非他命
予蕭凱軒，而有犯販賣第一級毒品罪、販賣第二級毒品罪等犯行
，惟被告於九十七年六月三十日供出毒品來源，因而破獲蔡章楠
、謝家豪販賣毒品等犯行，分別經台灣彰化地方法院九十九年度
訴緝字第一三號、九十九年度訴字第四六二號、本院九十八年度
台上字第三三八一號等判決判處罪刑確定，原確定判決未適用九
十八年五月二十日修正前毒品危害防制條例第十七條規定減輕其
刑，顯有判決不適用法則之違法。然查，原確定判決既未認定偵
查機關因被告供出其販賣毒品之來源而破獲之事實，未適用上揭
規定減輕被告之刑，即難認有適用法則不當之違法，非常上訴意
旨指摘原確定判決有不適用法則之違法情形，尚屬誤會。再「依
法應於審判期日調查之證據未予調查，致適用法令違誤，而顯然
於判決有影響者，該項確定判決，即屬判決違背法令，應有刑事
訴訟法第四百四十七條第一項第一款規定之適用」，固據司法院
釋字第一八一號解釋在案。然所稱「依法應於審判期日調查之證
據未予調查，致適用法令違誤，而顯然於判決有影響者」，係指
該項證據與原確定判決論罪科刑具有重要關係，依法應於審判期
日加以調查，但法院卻漏未加以調查，因而導致原確定判決所適
用之法令發生違誤，顯然影響於判決之結果者而言。若該項證據
與被告犯罪事實之認定無關，僅涉及法律所規定「得」加重或減
輕其刑之事由，是否加重或減輕，既由事實審法院本於職權視個
案具體情形裁量決定之，則對於該項事由存否之證據漏未加以調
查，非必然導致原判決因適用法令錯誤而顯然影響於判決之結果
，自與上揭大法官解釋所揭櫫之違法情形未盡相符，難認有刑事
訴訟法第四百四十七條第一項第一款規定之適用。況非常上訴審
，依刑事訴訟法第四百四十五條第一項及同條第二項準用同法第
三百九十四條之規定，除非常上訴意旨所指摘及關於訴訟程序暨
得依職權調查等事項，得調查事實以外，原則上並不自行調查事
實。而關於個案具體情況是否宜予加重或減輕其刑，既為事實審
法院裁量權行使之範圍，自非屬非常上訴審所應調查之事項。縱
確定判決法院對於法律所規定「得」依法加重或減輕其刑之事由
未加以調查而有應於審判期日調查之證據而未予調查之違法，然
此項違法情形是否必然導致原判決適用法令違誤，而顯然於判決
有影響，亦無從於非常上訴審程序加以判斷。非常上訴意旨另以
被告於九十七年六月三十日供出其毒品來源，偵查機關因而破獲
蔡章楠、謝家豪販賣毒品之犯行，業經台灣彰化地方法院九十九
年度訴緝字第一三號、九十九年度訴字第四六二號、本院九十八
年度台上字第三三八一號等判決分別判處罪刑確定，被告已於審
理期日主張其有供出毒品來源，法院未予調查，據以指摘原確定
判決有應於審判期日調查之證據而未予調查之違法。然九十八年
五月二十日修正前毒品危害防制條例第十七條規定：「犯第四條
第一項至第四項、第五條第一項至第四項前段、第六條第一項至
第四項、第七條第一項至第四項、第八條第一項至第四項、第十
條或第十一條第一項、第二項之罪，供出毒品來源，因而破獲者
，得減輕其刑。」本件確定判決之第二審係於九十八年三月二十
六日辯論終結，並於同年四月九日宣判，依確定裁判當時所適用
之法律規定，縱有供出毒品來源並因而破獲之情形，然減輕其刑
與否，尚待事實審法院視具體情況裁量之。原確定判決僅說明以
被告於最後一次審理期日主張其有供出毒品來源，惟遍查全卷資
料，並無被告供出毒品來源因而破獲之資料可憑，所為主張，顯
屬無據等旨（原確定判決理由、五），未蒐集相關證據憑以判
斷就被告所為主張果否屬實，採證並無違法，縱被告已供出毒品
來源並查獲無訛，尚難認定必然導致原判決適用法令違誤，而顯
然於判決有影響，要與上揭司法院釋字第一八一號解釋所揭櫫之
違法情形未盡相符，自無刑事訴訟法第四百四十七條第一項第一
款規定之適用。綜上，本件非常上訴意旨以原確定判決未依毒品
危害防制條例第十七條之規定減輕被告之刑為由，指摘原確定判
決關於被告之部分違背法令，難認為有理由，應予駁回。
據上論結，應依刑事訴訟法第四百四十六條，判決如主文。
中    華    民    國  九十九  年   十二   月    九    日
                      最高法院刑事第十一庭
                          審判長法官  黃  一  鑫  
                                法官  張  春  福  
                                法官  林  勤  純  
                                法官  陳  國  文  
                                法官  宋  明  中  
本件正本證明與原本無異
                                      書  記  官  
中    華    民    國  九十九  年   十二   月   二十   日
                                                       s

司法院資訊處製作；財團法人民間司法改革基金會備份。
